ACORDAO-COMPLETO-2472542

ACÓRDÃO 8701/2021 ATA 20/2021 - PRIMEIRA CÂMARA

VISTOS, relatados e discutidos estes autos de Aposentadoria, os Ministros do Tribunal de Contas da União, reunidos em Sessão da 1ª Câmara, ante as razões expostas pelo Relator, e com fundamento nos arts. 1º, inciso V, e 39, inciso II, ambos da Lei 8.443, de 16 de julho de 1992, c/c o art. 259, inciso II do Regimento Interno desta Corte de Contas, ACORDAM em:
9.1. considerar prejudicado, por perda de objeto, o exame do ato constante da peça 3, relativo à concessão de aposentadoria de Altamiro Soares Filho, com fundamento no art. 260, § 5º, do Regimento Interno desta Corte de Contas;
9.2. dar ciência deste Acórdão ao Departamento Nacional de Infraestrutura de Transportes.

Pessoal: Atos de Aposentadoria da unidade emissora Departamento Nacional de Infraestrutura de Transportes, enviados ao TCU pela unidade de controle interno CONTROLADORIA-GERAL DA UNIÃO para fins de análise e julgamento.

Primeira Câmara

3. Interessado:  Altamiro Soares Filho (XXX.140.636-XX).

13.1. Ministros presentes: Walton Alencar Rodrigues (Presidente), Benjamin Zymler, Vital do Rêgo e Jorge Oliveira.
13.2. Ministro-Substituto presente: Augusto Sherman Cavalcanti (Relator).

AUGUSTO SHERMAN

Cuidam os presentes autos de Aposentadoria concedida pelo Departamento Nacional de Infraestrutura de Transportes, conforme os termos constantes da peça 3, cujo ato foi encaminhado ao Tribunal por intermédio do Sistema e-Pessoal, na forma do art. 2º e 4º da Instrução Normativa TCU 78/2018. 
2.		A unidade técnica, ao analisar os fundamentos legais da concessão bem como as informações prestadas pelo órgão do controle interno, lavrou a instrução vista à peça 5, adiante parcialmente transcrita, com eventuais ajustes de forma:
" (...) 
Exame das Constatações
9.	Ato: 123233/2020 - Interessado: ALTAMIRO SOARES FILHO - CPF: XXX.140.636-XX
9.1.	Parecer do Controle Interno: considerar o ato Legal.
9.2.	Constatações e análises: 
9.2.1.	No tempo calculado para fins de anuênio foram computados períodos não contínuos.
a.	Justificativa do Gestor de Pessoal: Não há. Verificação efetuada no âmbito do TCU.
b.	Análise do Controle Interno:  Não há. Verificação efetuada no âmbito do TCU.
c.	Análise da Equipe Técnica: Ilegal
Não há.
9.2.2.	Houve o registro de pelo menos uma rubrica com 'Denominação para análise pelo TCU = Vantagem de caráter pessoal (82334 - VPNI ART.29 LEI 11.094/2005-AP (Vantagem de caráter pessoal - VPNI 11.094/05) - R$ 537,17) .
a.	Justificativa do Gestor de Pessoal: Não há. Verificação efetuada no âmbito do TCU.
b.	Análise do Controle Interno:  Não há. Verificação efetuada no âmbito do TCU.
c.	Análise da Equipe Técnica: Ilegal
Não há.
9.2.3.	Houve o registro de pelo menos uma rubrica com 'Denominação para análise pelo TCU = Vantagem de caráter pessoal (82107 - VPNI ART.62-A LEI 8112/90 - AP (Vantagem de caráter pessoal - VPNI art. 62-A Lei 8.112/90) - R$ 921,00) .
a.	Justificativa do Gestor de Pessoal: Não há. Verificação efetuada no âmbito do TCU.
b.	Análise do Controle Interno:  Não há. Verificação efetuada no âmbito do TCU.
c.	Análise da Equipe Técnica: Ilegal
Não há.
9.3.	O detalhamento da norma legal e da jurisprudência para a inconsistência acima elencada encontra-se no anexo II dessa instrução. 
9.4.	Encaminhamento do ato: 
9.4.1.	Considerar ILEGAL e recusar registro  do ato de Aposentadoria de ALTAMIRO SOARES FILHO do quadro de pessoal do órgão/entidade Departamento Nacional de Infraestrutura de Transportes, com base nos arts. 71, inciso III, da Constituição Federal, 1º, inciso V, e 39, inciso II, da Lei 8.443/1992 e 260, § 1º, do Regimento Interno.
 (...) "
3.	O Ministério Público, representado pelo Procurador Júlio Marcelo de Oliveira, mediante Parecer lavrado à peça 7, manifestou-se nos seguintes termos:
"Trata-se de ato de aposentadoria em favor de Altamiro Soares Filho, servidor do Departamento Nacional de Infraestrutura de Transportes.
O controle interno manifesta-se pela legalidade do ato. A seu turno, a Sefip propõe considerar a concessão ilegal, em razão de irregularidades no pagamento dos proventos.
Consulta ao Portal Sigepe informa o falecimento do servidor:
EXCLUSAO
GRUPO/OCORRENCIA: 02 / 101 FALECIMENTO, ART. 33, LEI 8112/90
DATA OCORRENCIA: 18DEZ2012
Cessaram, portanto, os efeitos financeiros da aposentadoria, de modo que, ao caso concreto, aplica-se a disciplina prevista no art. 260, § 5º, do Regimento Interno do TCU:
§ 5º O Tribunal poderá considerar prejudicado, por perda de objeto, o exame dos atos de admissão e concessão cujos efeitos financeiros tenham se exaurido antes de sua apreciação.
Com essas considerações, o Ministério Público de Contas manifesta-se por que seja considerado prejudicado, por perda de objeto, o exame do ato em favor de Altamiro Soares Filho, em face do exaurimento dos efeitos financeiros da concessão, motivado pelo falecimento do servidor."
É o Relatório.

não há.

Procurador Júlio Marcelo de Oliveira.

PESSOAL. APOSENTADORIA. FALECIMENTO DO INTERESSADO. EXAME DO ATO PREJUDICADO POR PERDA DE OBJETO, EM FUNÇÃO DO EXAURIMENTO DE SEUS EFEITOS FINANCEIROS ANTES DA APRECIAÇÃO.

APOSENTADORIA (APOS)

Secretaria de Fiscalização de Integridade de Atos e Pagamentos de Pessoal e de Benefícios Sociais (Sefip).

Versam os presentes autos acerca de ato de Aposentadoria emitido pelo Departamento Nacional de Infraestrutura de Transportes.
A Secretaria de Fiscalização de Integridade de Atos e Pagamentos de Pessoal e de Benefícios Sociais - Sefip propôs considerar ilegal e recusar o registro do ato, em razão de irregularidades no pagamento dos proventos.
O Ministério Público junto a este Tribunal constatou, em consulta ao Portal Sigepe, o falecimento do interessado. Em razão disso, opinou por considerar prejudicado, por perda de objeto, referido ato.
Manifesto-me de acordo com a proposta oferecida pelo Procurador Júlio Marcelo de Oliveira.
De fato, exauridos os efeitos financeiros da aposentadoria do Sr. Altamiro Soares Filho, resta configurada a hipótese de aplicação do art. 260, § 5º, do Regimento Interno desta Casa, no sentido de considerar o exame do ato prejudicado por perda de objeto, consoante alvitrado pelo MP/TCU.
		Ex positis, acolhendo a proposição do Ministério Público, manifesto-me por que o Tribunal aprove o acórdão que ora submeto à deliberação deste Colegiado. 
TCU, Sala das Sessões, em 15 de junho de 2021.
AUGUSTO SHERMAN CAVALCANTI 
Relator